【裁判字號】    98,訴,1996
【裁判日期】    981231
【裁判案由】    清償債務
【裁判全文】
臺灣桃園地方法院民事判決              98年度訴字第1996號
原      告  乙○○○保險股份有限公司
法定代理人  丙○○
訴訟代理人  甲○
被      告  丁○○
上列當事人間請求清償債務事件，於民國98年12月31日辯論終結
，本院判決如下：
    主  文
被告應給付原告新台幣玖拾肆萬肆仟玖佰捌拾伍元及自民國八十
六年七月十二日起至清償日止，按週年利率百分之九點五計算之
利息，及自民國八十六年七月十二日起至清償日止，按前開利率
百分之二十計算之違約金。
訴訟費用由被告負擔。
    事實及理由
一、原告起訴主張：被告於民國84年7 月17日、840 年7 月28日
    向原告借款新台幣（下同）282 萬元、26萬元，並約定按年
    息百分之9.625 計算利息，且同意於每年3 月及9 月所訂之
    新利率計付利息，並自借款日起以一個月為一期，每滿一個
    月攤還部分本金及其餘額計算之利息，如有一期未如期給付
    即喪失分期攤還之權利，全部債務視為到期，應即一次清償
    全部債務，詎料被告自85年2 月19日即未依約給付，屢經催
    討，被告均置之不理，後經原告聲請拍賣抵押物，並於86年
    7 月11日拍定後分配按款尚不足944,985 元，依約定被告已
    喪失分期攤還之權利及期限利益，爰依消費借貸之法律關係
    提起本件訴訟等語。並聲明：如主文所示。
二、被告則以：原告就擔保品之核價眼光有問題，故未能足額受
    償，原告應自己承擔損失。並為答辯聲明：原告之訴駁回。
三、本件原告主張之上開事實，業據其提出與其所述相符之借據
    2 份、臺灣台中地方法院86年度執申字第3631號分配表影本
    1 紙（以上均為影本）各1 件為證，核屬相符。
四、按消費借貸契約，借用人應於約定期限內，返還與借用物種
    類、品質、數量相同之物；又遲延之債務，以支付金錢為標
    的者，債權人得請求依法定利率計算之遲延利息，但約定利
    率較高者，仍從其約定利率；民法第478 條前段、第233 條
    第1 項定有明文。本件被告既未依約清償借款，且經原告聲
    請拍賣抵押物後，尚有如主文所示之本金、利息、違約金未
    為受償，依法即得請求被告給付前述金額。至被告抗辯原告
    就擔保品之核價眼光有問題，故未能足額受償，原告應自己
    承擔損失云云。蓋因抵押權係擔保債權人所有之債權獲得受
    償，惟非意指債權人於抵押權實行後，不足受償部分之債權
    ，不得行使權利請求債務人清償，故被告所辯，顯不足採。
五、從而，原告依消費借貸之法律關係，請求被告給付原告如主
    文所示之本金、利息及違約金，即無不合，應予准許。
據上論結，本件原告之訴為有理由，爰依民事訴訟法第78條，判
決如主文。
中    華    民    國    98    年    12    月    31    日
                  民事第三庭    法  官  陳清怡
以上正本係照原本作成
如對本判決上訴，須於判決送達後20日內向本院（地址：桃園縣
桃園市○○路120號）提出上訴狀
中    華    民    國    99    年    1     月    4     日
                                書記官  劉璟佳

司法院資訊處製作；財團法人民間司法改革基金會備份。
